【裁判字號】    99,簡上,258
【裁判日期】    991231
【裁判案由】    侵權行為損害賠償
【裁判全文】
臺灣板橋地方法院民事判決             99年度簡上字第258號
上  訴  人  佘紀明
被上 訴 人  葉士菖
上列當事人間請求侵權行為損害賠償事件，上訴人對於中華民國
99年8月12日臺灣板橋地方法院板橋簡易庭99年度板簡字第1020
號第一審簡易判決提起上訴，並於本院第二審為訴之追加，經本
院於99年12月21日言詞辯論終結，判決如下：
    主  文
原判決關於駁回上訴人後開第二項之訴部分，並訴訟費用（除確
定部分外）之裁判均廢棄。
被上訴人應給付上訴人新台幣貳萬參仟玖佰零伍元，及自民國九
十九年三月十二日起至清償日止，按週年利率百分之五計算之利
息。
其餘上訴駁回。
被上訴人應再給付上訴人新台幣貳仟貳佰肆拾陸元及自民國九十
九年九月二十日起至清償日止，按週年利率百分之五計算之利息
。
其餘追加之訴駁回。
第一審（除確定部分外）、第二審及追加之訴之訴訟費用，由被
上訴人負擔百分之九，餘由上訴人負擔。
    事  實 及 理  由
壹、程序方面：
    按於第二審訴之變更或追加，非經他造同意，不得為之。但
    第255條第1項第2款至第6款情形，不在此限，民事訴訟法第
    446條第1項定有明文。本件上訴人於第二審為訴之追加，請
    求被上訴人再給付新台幣（以下同）62,223元及遲延利息，
    核仍係本於同一侵權行為之訴訟標的，其基礎事實同一，不
    過係擴張應受判決事項之聲明，核與同法第255條第1項第2
    款、第3款情節相符，尚屬無礙，被上訴人雖具狀表示不同
    意追加，並無理由，仍應准許之。
貳、實體方面：
一、上訴人於原審起訴主張：被上訴人於民國98年7月11日晚間9
    時5分許，騎乘車牌號碼823－ＢＰＹ號普通重型機車，沿臺
    北縣土城市○○路○段45巷2弄行駛，行經同市○○路○段45
    巷2弄與中央路1段45巷交岔路口，欲左轉進入中央路1段45
    巷時，應注意汽車行駛至交岔路口，轉彎車應讓直行車先行
    ，以避免發生碰撞之危險，而依當時天候晴、光線為夜間有
    照明，市區道路○○路面乾燥無缺陷，無障礙物且視距良好
    ，並無不能注意之情事，被上訴人並已自交岔路口圓形反光
    鏡中看見中央路1段45巷內有直行車輛（即上訴人所騎乘之
    機車）往交岔路口方向行駛而來，竟疏未注意讓直行車先行
    ，即貿然由中央路1段45巷2弄左轉，欲進入中央路1段45 巷
    ，適有上訴人騎乘車牌號碼ＧＫＪ－973號普通重型機車，
    沿中央路1段45巷往上開交岔路口方向直行而來，因亦未注
    意車前狀況，亦未靠右行駛，致其機車車頭與被上訴人之上
    開機車左側發生碰撞，上訴人因而人車倒地，並因此受有右
    橈骨閉鎖性骨折之傷害。經上訴人提起過失傷害刑事告訴，
    並於刑事訴訟程序提起刑事附帶民事訴訟，案經本院刑事庭
    裁定移送民事庭，因而請求被上訴人賠償下列損害：醫療
    費用19,994元計程車交通費用2,600元看護費用6,000元
    薪資損失25,920元手機修理費用1,800元精神慰撫金
    35萬元，而於原審聲明請求被上訴人應給付上訴人406,314
    元及遲延利息。
二、經原審判准上訴人部分醫療費6,344元、看護費6,000元、精
    神慰撫金6萬元，合計72,344 元，並以上訴人就系爭車禍發
    生原因與有過失，酌減被上訴人賠償責任為應負擔上開金額
    之七成，即計判准被上訴人應給付上訴人50,641元（72,344
    ×0.7＝50,641），並駁回上訴人其餘之訴。上訴人就其遭
    駁回敗訴部分之七成即233,779元範圍內提起上訴，聲明求
    為廢棄改判。並於本院為訴之追加，聲明請求被上訴人應再
    給付62,223元及遲延利息【即新發生之亞東醫院醫療費
    3,208元，計程車資800元，擴張追加工作損失84,882
    元《即將原審原請求每月薪資按17,280元計，變更擴張改為
    每月薪資應按44,321元計，是原審原請求1.5個月薪資損失
    ，除上開請求遭駁回之25,920元外，再追加40,561元。並再
    追加第二次進行拔釘手術之1個月薪資損失44,321元，追加
    工作損失計84,882元（40561＋44321＝84882）》，是追加
    部分金額計為88,890元（3208＋800＋84882＝88890），按
    七成計即為追加聲明62,223元】。上訴人對其敗訴但並未聲
    明不服之121,894元（0000000000000000009＝121894)不
    利部分及被上訴人對其敗訴之50,641元不利部分，均未聲明
    不服，業已確定。
三、被上訴人對原審判決認定其就本件車禍發生有上揭過失及上
    訴人亦與有過失，被上訴人與上訴人應按7比3比例負擔過失
    責任之事實不爭執，而辯稱：上訴人提出之漢邦中醫診所醫
    療費13,650元部分，其診斷證明書僅載為上肢多處挫傷，與
    亞東醫院所開立診斷證明書中所載右橈骨閉鎖性骨折之傷害
    不符，且其首次就診時間為98年7月30日，距車禍發生日已
    有半月之久，是否與車禍傷害有關，實屬可疑，而漢邦中醫
    診所之各項湯劑費用達13,200元，是否係屬醫師處方有療效
    之中藥材，亦屬不明，自難認其真正及係屬必要醫療費用。
    而上訴人就其薪資損失自應就因傷害請假遭扣薪之事實負舉
    證責任，且其上下班交通費用，自應從其薪資損失中之交通
    津貼或外勤津貼中扣除之。又上訴人手機修理費用1,800元
    部分，此財產上損害，並非本件過失傷害之刑事附帶民事訴
    訟中所得提出，而上訴人請求之精神慰撫金亦屬過高，爰於
    本院聲明請求駁回上訴人之上訴及追加之訴。
四、查上訴人主張被上訴人於98年7月11日晚間9時5分許，在台
    北縣土城市○○路○段45巷口騎乘機車與上訴人所騎乘之機
    車發生車禍，致上訴人人、車倒地，受有右橈骨閉鎖性骨折
    之傷害之事實。並經本院刑事庭以99年度交易字第54號判決
    被告過失傷害罪刑確定等情，業據提出亞東醫院診斷證明書
    1紙為證，且有上開刑事案卷影本在案核閱屬實，並為被上
    訴人所不爭執，堪信為真。而本件車禍兩造各有疏未注意讓
    直行車先行及疏未注意車前狀況，亦未靠右行駛，同有過失
    ，且被上訴人與上訴人應各負7比3之過失責任比例之事實，
    已據原審判決認定如上，復為兩造於本院準備程序審理時當
    庭所不爭執（見本院卷第43頁），亦足認實在。
五、按「因故意或過失，不法侵害他人之權利者，負損害賠償責
    任。」、「不法侵害他人之身體或健康者，對於被害人因此
    喪失或減少勞動能力或增加生活上之需要時，應負損害賠償
    責任。」、「不法侵害他人之身體、健康、名譽、自由、信
    用、隱私、貞操，或不法侵害其他人格法益而情節重大者，
    被害人雖非財產上之損害，亦得請求賠償相當之金額。」、
    「負損害賠償責任者，除法律另有規定或契約另有訂定外，
    應回復他方損害發生前之原狀。因回復原狀而應給付金錢者
    ，自損害發生時起，加給利息。第1項情形，債權人得請求
    支付回復原狀所必要之費用，以代回復原狀。」民法第184
    條第1項前段、第193條第1項、第195條第1項前段、第213條
    分別定有明文。則本件所應審斷者乃為，原審判准而已確定
    部分以外之上訴人聲明上訴範圍內及追加部分所主張受損害
    賠償金額為若干？茲就上訴人請求各項損害金額，分別論述
    如下：
  (一)醫療費用部分：
  1.漢邦中醫診所醫療費13,650元部分：
    查上訴人主張其因本件車禍傷害，除前往亞東醫院診治外，
    另有前往漢邦中醫診所治療，並支出醫療費13,650元，已據
    上訴人提出該診所診斷證明書及醫療費用收據、門診費用明
    細表各1件為證。被上訴人雖否認其真實及醫療必要性云云
    ，惟查經本院依上訴人聲請函詢漢邦中醫診所張牡蘭醫師結
    果，已覆稱：『病患佘紀明自訴98年7月11日車禍受傷，7月
    12日於亞東紀念醫院接受橈骨骨折手術，而於98年7月30 日
    至該診所就醫。由外觀及理學檢查其右肩臂、肘、腕發炎腫
    脹疼痛，上舉屈伸困難，腕關節淤血僵硬，轉動不利，右橈
    骨近端有開刀手術傷疤，故以「上肢多處挫傷」為病名，國
    際病名碼9238號。該患者患「上肢多處挫傷」本診所醫師研
    判係碰撞及骨折引起發炎腫脹疼痛。治病期間除針灸、熱敷
    、舒筋調理以外，初期手腕、手掌處淤血腫脹嚴重，故開立
    「舒筋活血湯」（煎劑）、「三黃消腫湯」（煎劑）以利消
    腫退，活血散瘀，後期開「筋骨丸」（丸劑）續筋壯骨，
    增強骨膜生長，以利早日復原』，足見被上訴人前往漢邦中
    醫診所治療乃係因本件車禍骨折手術後引起發炎腫脹疼痛病
    症，始於98年7月30日前往診治，並非另一事故傷害所造成
    。且服用「舒筋活血湯」、「三黃消腫湯」及「筋骨丸」藥
    方均有治療相關消腫散瘀，續筋壯骨，增強骨膜生長之療效
    ，而漢邦中醫診所張牡蘭醫師既係領有台中字8491號醫師執
    照及北府衛中醫字第3831131968號開業執照之合格中醫師，
    其所開立之相關處方湯劑並有相關學理治療之依據，則被上
    訴人指摘上開漢邦中醫診所醫療費13,650元並非真正及非有
    何療效云云，即不足採。是上開漢邦中醫診所醫療費13,650
    元，自屬必要之醫療費用，應予准許。
  2.追加之亞東醫院醫療費3,208元部分：
    上訴人主張原審辯論終結後，另行支出亞東醫院醫療費3,20
    8元之事實，已據上訴人提出該院醫療費用收據4紙為據，並
    為被上訴人所不爭，核屬必要之醫療費用，自應予准許。
  (二)計程車車資費用部分：
    被上訴人於原審主張其前往亞東醫院就診6次，前往漢邦中
    醫診所就醫7次，另於本院追加前往亞東醫院就診4次，因其
    傷勢影響不宜走路轉乘公車，而均有搭乘計程車往返之必要
    ，是其於原審主張來回搭乘26次，每次100元，計2,600元，
    另於本院追加來回搭乘8次，每次100元，計800元等情，惟
    此已為被上訴人所否認，而上訴人復未提出任何搭乘計程車
    之收據以為證明，其是否有該項計程車車資之支出，已非無
    疑。況上訴人住所係在台北縣土城市○○路108巷8號2樓，
    亞東醫院地址係在台北縣板橋市○○○路○段21號，而漢邦
    中醫診所地址係在台北縣土城市○○路○段205號，三者地址
    均係位於板橋、土城交界附近，上訴人住所距亞東醫院僅約
    1 公里左右，距漢邦中醫診所僅約500公尺左右，此有相關
    地圖資料2紙在卷可憑，而為上訴人住所步行距離可及之處
    ，而上訴人又僅係右橈骨骨折之右上肢傷害，其雙腿並未受
    傷，並無不適於行走之情形，當有自行步行前往亞東醫院、
    漢邦中醫診所就醫之可能。從而上訴人主張其因而受有支出
    計程車車資費用之損害2,600元及800元云云，自屬不能證明
    而不足採。
  (三)不能工作薪資損失部分：
    查上訴人主張其係任職海霸王餐廳股份有限公司海山分公司
    （下稱海霸王餐廳公司）擔任廚師，98年薪資所得共531,86
    2元，平均每月月薪為44,321元（原審主張按基本薪資17,28
    0元計算，於第二審追加更正為按每月44,321元計算），因
    本件車禍傷害於亞東醫院手術住院4日，98年7月14日出院後
    仍持續門診治療而不能工作一個半月，復於99年8月4日入院
    進行拔釘手術，而於99年8月7日出院，並須休養一個月而不
    能工作，因而請求被上訴人賠償2.5個月之不能工作損失110
    ,802元【（44321×2.5＝110802），即除原審駁回之25,920
    元外，再追加40,561元及44,321元】。經查上訴人因本件車
    禍骨折手術而於98年7月11日至98年7月14日手術住院，出院
    後醫囑建議休養3個月及後續門診追蹤治療。復於99年8月4
    日住院進行拔釘手術，而於99年8月7日出院，出院後宜修養
    一個月，固有亞東醫院診斷證明書2紙為證。惟事實上上訴
    人僅有自98年7月13日至98年8月24日請病假43日之事實，已
    據上訴人提出海霸王餐廳公司請假證明書、請假單各1件為
    證（本件車禍發生日98年7月11日係星期六，98年7月12 日
    係星期日，故自98年7月13日請病假），是依上開診斷證明
    書醫囑所載，固建議上訴人先後二次手術宜分別休養1個半
    月及1個月，惟事實上上訴人既僅請病假43日而不能工作，
    ，並遭扣半薪，但病假期間並非全無領薪（如後述98年7月
    份、8月份薪資條所示），其餘期日仍在出勤工作，並支領
    薪水，自無所主張之因2.5個月不能工作而受有薪資損失之
    情形可言。另上訴人固於99年8月4日至99年8月7日住院進行
    拔釘手術，惟上訴人既未請病假而自承係以公休或榮譽假處
    理，上訴人既未因此遭扣薪而減少薪資請領，自不得因而謂
    受有減少薪資損害可言。是本件上訴人因此受有減少薪資損
    害，亦僅有43日病假之扣薪而已。則依上訴人提出之海霸王
    餐廳公司98年7月份、8月份薪資條（本院卷第52頁）所示，
    上訴人98年7月因病假扣薪金額為11,617元，98年8月因病假
    扣薪金額為8,883元（另事假扣薪部分既非病假，自不得主
    張），合計為20,500元（11617＋8883＝20500）。從而，上
    訴人所得請求因本件車禍而受有薪資減少之損失僅為20,500
    元，逾此部分請求，尚不能證明受有薪資減少損害，自不能
    准許。又依上開薪資條所示，上訴人薪資明細中並無交通津
    貼或外勤津貼項目，被上訴人謂因上訴人未工作而減免交通
    費用應予扣除云云，自不足採，併予敘明。
  (四)手機修理費1,800元部分：
    上訴人主張因本件車禍造成其手機受損，因而支出修理費
    1,800元，並據提出證明單及發票各1件為證。惟按刑事法院
    得依刑事訴訟法第504條第1項規定，將附帶民事訴訟以裁定
    移送於該法院民事庭者，以刑事部分宣告被告有罪之判決者
    為限，至刑事訴訟諭知無罪之判決，刑事法院本應依同法第
    503條第1項前段規定以判決駁回原告之訴，如誤以裁定移送
    於民事庭，其訴之不合法，不因移送民事庭而受影響，受移
    送之民事庭應認原告之訴為不合法以裁定駁回，最高法院66
    年台上字第1094號判例意旨可資參照。查本件原審係依本院
    刑事庭99年度交附民字第51號刑事附帶民事訴訟移送裁定而
    受理本案，而本院刑事庭99年度交易字第54號刑事判決，其
    所認定有罪之犯罪事實，乃係限於上揭車禍造成上訴人受有
    右橈骨閉鎖性骨折之過失傷害事實，其犯罪事實並未包括上
    訴人財產毀損部分，更無成立刑法第354條毀損罪之餘地。
    從而上訴人主張手機受損而支出修理費1,800元之事實部分
    ，既非刑事判決宣告被告有罪之判決犯罪事實之一部，依法
    此部分上訴人即非因犯罪而受損害之人，而不得依刑事訴訟
    第487條提起刑事附帶民事訴訟，此部分起訴尚非合法，本
    院刑事庭雖就此部分誤以裁定移送於民事庭，亦不因移送民
    事庭而受影響，原審就此部分未及審酌而未以不合法駁回，
    自有未洽，本院自應認上訴人就此手機毀損而受有修理費
    1800 元損害部分之起訴為不合法，而應予駁回之。
  (五)精神慰撫金部分：
    本件車禍造成上訴人受有上開右橈骨閉鎖性骨折傷害，並經
    2次住院手術，且須回診復健，對其生理、人格及心理勢將
    造成相當之精神上痛苦，而上訴人係國中畢業，擔任海霸王
    餐廳公司廚師工作，每月薪資約4萬餘元，名下並有土城市
    房地產一幢及汽車一部等資產。另被上訴人則係擔任有線電
    視維修工程師，98年自巨順工程有限公司獲有薪資751,781
    元，名下有板橋市房地產一幢等資產，有原審調取之兩造稅
    務電子閘門財產所得調件明細表各1件可按，本院審酌兩造
    當事人之身份、地位、資力、經濟狀況及兩造過失程度、原
    告所受傷害等一切情狀，認原告請求35萬元慰撫金，尚屬過
    高，應予酌減為6萬元始為適當，超過部分尚不能准許。
六、復按損害之發生或擴大，被害人與有過失者，法院得減輕賠
    償金額或免除之，民法第217條第1項定有明文。本件上訴人
    、被上訴人就本件車禍發生原因過失比例應各為十分之三及
    十分之七，已如前述，足見原告就本件車禍之發生與有過失
    ，本院自得依上開規定，依過失相抵法則，減輕被告之賠償
    金額。經審酌兩造構成肇事原因之輕重結果、過失程度，認
    上訴人與被上訴人就本件事故損害之發生，應各負十分之三
    、十分之七之過失責任（即應酌減被上訴人至十分之七之責
    任），故本件除原審判准並已確定之50,641元部分外，被上
    訴人就上訴人之上訴範圍部分，尚應賠償上訴人支出漢邦中
    醫診所醫療費13,650元及薪資減少之損失20,500元，依七成
    計為23,905元【（13650＋20500）×07＝23905】。另就上
    訴人追加部分，尚應賠償上訴人支出亞東醫院醫療費3,208
    元，依七成計為2,246元（3208×0.7=2246，元以下四捨五
    入）621,696，元以下四捨五入），均應予准許。逾此部分
    請求，上訴人之上訴及追加之訴均屬無據，不能准許。又本
    件上訴人並未受領任何第三人強制責任險之理賠，已據兩造
    所不爭（見本院卷第43頁背面），自無扣抵之問題，併予敘
    明。
七、綜上所述，本件上訴部分，原審判決就上開應予准許之23,
    905元及遲延利息部分為上訴人敗訴判決，尚有未洽，上訴
    意旨求予廢棄改判，為有理由，爰由本院予以廢棄改判如主
    文第2項所示。至於上訴人之請求不應准許部分，原判決為
    上訴人敗訴之判決，經核於法並無不合；另就手機修理費
    1,800元部分上訴人起訴尚非合法，原審未以不合法駁回而
    逕為實體上判決駁回，其理由固有未當，惟其結論並無二致
    ，仍應認為正當而應予維持，上訴意旨仍執陳詞求予廢棄改
    判，為無理由，應駁回其上訴。另上訴人追加之訴部分就
    2,246元及自上訴狀（追加狀）繕本送達被上訴人之翌日即
    99年9月20日起至清償日止按週年利率百分之五計算之法定
    遲延利息之範圍內，為有理由，應予准許，逾此部分之請求
    為無理由，應予駁回。
八、據上論結，本件上訴及追加之訴均為一部有理由，一部無理
    由，依民事訴訟法第436條之1第3項、第450條、第449條、
    第79條判決如主文。
中    華    民    國    99    年    12    月    31    日
                  民事第二庭    審判長法  官  陳麗玲
                                      法  官  連士綱
                                      法  官  朱耀平
以上正本證明與原本無異
本件不得上訴
中    華    民    國    99    年    12    月    31    日
                                      書記官  林珊慧

司法院資訊處製作；財團法人民間司法改革基金會備份。
